【裁判字號】    92,訴,868
【裁判日期】    921231
【裁判案由】    給付買賣價金
【裁判全文】
臺灣士林地方法院民事判決                           九十二年度訴字第八六八號
    原      告  乙○○○
    訴訟代理人  余鐘柳律師
    被      告  丙○○
            （原名張麗玲）
    訴訟代理人  張仁興律師
                林大華律師
    複  代理人  甲○○
    被      告  丁○○
右當事人間請求給付買賣價金事件，本院於民國九十二年十二月十七日辯論終結，判
決如左：
    主    文
被告丙○○、丁○○應各給付原告新臺幣拾陸萬伍仟元，及均自民國八十三年十一
月七日起至清償日止，按週年利率百分之十二計算之利息。
訴訟費用由被告負擔。
本判決原告各以新台幣拾貳萬元為被告丙○○、丁○○供擔保後，各得假執行；但被
告丙○○如以新臺幣拾陸萬伍仟元為原告預供擔保，得免為假執行。
    事    實
甲、原告方面：
一、聲明：如主文所示，並願供擔保請准宣告假執行。
二、陳述：
  (一)被告丙○○於民國七十六年十月五日向原告購買坐落於臺北市○○區○○街一六
    四巷七十七弄九之一號房屋（後因行政區域調整更改門牌為臺北市○○區○○街
    六十三巷六號）及其基地（以下簡稱系爭房地），簽訂買賣契約，約定價金新臺
    幣（下同）一百二十八萬，原告並已依約將系爭房地所有權依被告丙○○指示移
    轉登記予被告丁○○，惟被告丙○○尚積欠價金一百十萬元未付，嗣被告丁○○
    雖於七十七年五月十二日出面簽立切結書，並開立自七十七年六月十日起至七十
    八年三月十日陸續到期之鴻泰房屋仲介公司支票十張交予原告用以清償價款，惟
    該等支票僅首張面額十二萬元者兌現，其餘皆未兌現。
  (二)原告本於前開債權向法院聲請就系爭房地假扣押獲准，因被告丁○○已將系爭房
    地出賣予訴外人潘文雄，潘文雄尚有買賣價金餘款三十二萬元未給付被告丁○○
    ，其知悉系爭房地遭假扣押而無法辦理所有權移轉登記，即與原告協商訂立協議
    書，同意將該餘款扣除一、二順位抵押債款及費用後，剩餘之二十五萬元直接交
    予原告，代被告丁○○為清償。原告與被告丙○○、丁○○並另於七十七年九月
    十二日訂立協議書（下簡稱系爭協議書），就被告尚積欠之價金七十三萬元，約
    定被告應自七十七年十一月六日起按月攤還一萬元，如有一期不按期給付，除喪
    失分期給付之權利外，並自違約日起至清償日止，給付按年息百分之十二計算之
    利息。該協議書簽立後，原告即向法院撤回假扣押之聲請，俾利潘文雄順利辦理
    系爭房地所有權移轉登記，詎被告至此即不知去向，不為給付。據此，爰依據系
    爭協議書之約定，請求被告各自給付三十六萬五千元予原告，並依系爭協議書最
    後一期清償期翌日即八十三年十一月七日起算（每月清償一萬元，七十三萬元須
    歷時六年又一個月始清償完畢，故自七十七年十一月六日計算六年又一個月即八
    十三年十一月六日為最後一期清償期），迄清償日止，按年息百分之十二之約定
    利率計算利息。
三、證據提出：
  (一)不動產買賣契約書、切結書、建築物改良登記簿、同意書（均影本）各一件。
  (二)民事裁定、囑託查封登記書（均影本）各一件。
  (三)支票（影本）九件。
  (四)建物登記謄本一件。
  (五)協議書（影本）二件。
乙、被告方面：
一、被告丁○○未於言詞辯論期日到場，亦未提出書狀，作任何聲明或陳述。
二、被告丙○○：
  (一)聲明：駁回原告之訴。如受不利判決，願供擔保，請准免為假執行。
  (二)陳述：
    依據兩造於簽立系爭協議書第三條之約定，應先經原告催告後被告仍不給付始得
    依約定利率計算利息，該條件既尚未成就，即應以法定利率計算利息。
    理      由
甲、程序方面：
一、按訴狀送達後，原告不得將原訴變更或追加他訴，但被告同意、或擴張或減縮應
    受判決事項之聲明者，不在此限，民事訴訟法第二百五十五條第一項第一款、第
    三款定有明文。又被告於訴之變更或追加無異議，而為本案之言詞辯論者，視為
    同意變更或追加，亦同法條第二項所明定。查本件原告原本於與被告丙○○間買
    賣契約法律關係，請求被告丙○○給付原告九十九萬元及利息，嗣追加丁○○為
    被告，並追加兩造間七十七年九十一日協議為訴訟標的法律關係，減縮對被告丙
    ○○之請求為三十六萬五千元，另請求被告丁○○應給付原告三十六萬五千元，
    被告丙○○對前開追加無異議而為本案言詞辯論，依前揭說明，自應視為被告丙
    ○○已同意原告所為訴之追加。又原告復於九十二年十二月十七日言詞辯論期日
    撤回本於買賣契約之訴訟標的法律關係，並減縮前開本金之利息起算日期，依前
    揭說明，於法尚無不合，自應准許。
二、本件被告丁○○未於言詞辯論期日到場，核無民事訴訟法第三百八十六條各款所
    列之情形，爰准原告之聲請，由其一造辯論而為判決。
乙、實體方面：
一、原告起訴主張：被告丙○○於七十六年十月五日向其購買坐落於臺北市○○區○
    ○街一六四巷七十七弄九之一號房地，簽訂買賣契約，原告隨後即將系爭房地所
    有權移轉登記予被告丙○○所指定之被告丁○○，惟被告丙○○尚積欠價金七十
    三萬元，原告與被告丙○○、丁○○即於七十七年九月十二日訂定協議書，約定
    自七十七年十一月六日起按月給付原告一萬元，如有一期不按期給付，除喪失分
    期給付之利益外，並自違約日起至清償日止，按年息百分之十二計算利息，惟被
    告並未遵照該協議為給付，爰依據系爭協議書法律關係，請求被告給付七十三萬
    元予原告，並依系爭協議書最後一期清償期翌日即八十三年十一月七日起算，迄
    清償日止，按年息百分之十二之約定利率計算利息。
二、被告丙○○則以：系爭協議書第三條關於利息之約定，應以經過原告催告後被告
    仍不給付為條件，原告既未經催告即該條件尚未成就，故利息之計算自應以法定
    利率計算等語資為抗辯。被告丁○○未於言詞辯論期日到場，亦未提出準備書狀
    作何聲明或陳述供本院參酌。
二、原告主張被告丙○○於七十六年十月五日向原告購買系爭房地，簽訂買賣契約，
    原告隨後即將系爭房地所有權移轉登記予被告丙○○所指定之被告丁○○，惟被
    告丙○○尚積欠價金七十三萬元，兩造即於七十七年九月十二日訂定協議書，約
    定自七十七年十一月六日起按月給付原告一萬元，迄八十三年十一月六日止始得
    清償完畢，惟被告並未遵照該協議給付等情，業據原告提出不動產買賣契約書、
    建築改良物登記謄本、系爭協議書為證，復為被告所不爭執，自堪信為真實。
三、基於前述兩造所不爭執之事實，本件之爭點為：被告欠款七十三萬元之利息應依
    何利率計算？經查：
  (一)按兩造系爭協議書第三條約定：「乙方（即被告）有一期不按期給付，經催告後
    仍不給付時，除喪失分期給付之權利外（即未到期之買賣價金，視為全部到期）
    ，並願自違約日起至清償日止，按年利息百分之十二計付利息：：」。核其所謂
    「違約日」當係指兩造約定各期給付清償期屆至之日，是依照該約定，被告若有
    一期不按期給付，且經原告催告後仍不給付，被告即喪失期限利益，並應負擔自
    各期給付清償期屆至之日起至清償日止，按年利率百分之十二計算之利息。
  (二)又原告雖未能舉證前經催告被告給付前開款項，惟原告既已依系爭協議之法律關
    係訴請被告給付，起訴狀繕本並已分別送達被告，應與催告發生相同之效果（民
    法第二百二十九第二項後段），是被告既經催告仍未給付，原告依前開協議書約
    定內容，訴請被告給付，自無不合。
四、次按，數人負同一債務或有同一債權，而其給付可分者，除法律另有規定或契約
    另有訂定外，應各平均分擔或分受之，民法第二百七十一條前段定有明文。本件
    原告請求之標的，為可分之金錢之債，復無法定或約定其為不可分之債之情，依
    前揭之規定，被告二人應各平均分擔。從而，原告依系爭協議書法律關係，請求
    被告丙○○、丁○○各給付三十六萬五千元，及自分期償還協議末期到期日即八
    十三年十一月七日起，至清償日止，以年利率百分之十二計算之利息，為有理由
    ，應予准許。
五、本判決原告及被告丙○○分別陳明願供擔保，請准宣告假執行或免假執行，核無
    不合，爰分別酌定相當擔保金額予以准許。
六、本件事證已臻明確，兩造其餘攻擊防禦方法及所提未經援用之證據，經本院審酌
    後，認為均不足以影響本判決之結果，自無逐一詳予論駁之必要，併此敘明。
七、據上論結，原告之訴為有理由，依民事訴訟法第三百八十五條第一項前段、第七
    十八條、第八十五條第一項前段、第三百九十條第二項、第三百九十二條，判決
    如主文。
中      華      民      國    九十二    年   十二     月     三十一     日
                                        臺灣士林地方法院民事第二庭
                                            法      官  王本源
右為正本係照原本作成。
如對本判決上訴應於判決送達後十日內向本院提出上訴狀。
中      華      民      國    九十二    年    一      月      六        日
                                            法院書記官  翁禎謙


司法院資訊處製作；財團法人民間司法改革基金會備份。
